臺灣新竹地方法院民事判決  
110年度竹簡字第180號
原      告  劉方穎  
法定代理人  劉瑞麟  
法定代理人兼上一人
訴訟代理人  周秀麗  
被      告  楊修銘  
上列當事人間損害賠償事件，經原告提起刑事附帶民事訴訟，由
本院刑事庭裁定移送前來（109年度交附民字第269號），本院於
民國110年7月5日辯論終結，判決如下：
    主　　　文
被告應給付原告新臺幣伍拾玖萬陸仟參佰捌拾柒元，及自民國一
○九年十一月三日起至清償日止，按年息百分之五計算之利息。
原告其餘之訴駁回。
本判決第一項得假執行。
原告其餘假執行之聲請駁回。
    事實及理由
一、原告主張：
㈠、被告於民國（下同）108年12月10日晚上6時41分許，駕駛車
    牌號碼000-0000號自小貨車，沿新竹市北區鐵道路由南往北
    方向行駛，途經鐵道路與東大路交岔路口左轉東大路時，本
    應注意車前狀況，並隨時採取必要之安全措施，且行經行人
    穿越道，遇有行人穿越道路時，應暫停讓行人先行通過，而
    依當時情形，並無不能注意之情事，竟疏未注意及此，貿然
    穿越行人穿越道，又未充分注意車前狀況，撞擊由南往北方
    向步行於東大路行人穿越道之行人原告，致原告受有胸椎第
    十二節及腰椎第一節骨折性脊椎脫位、頭部外傷併腦震盪及
    右頭皮撕裂傷、多處擦挫傷等傷害。依民法第184條第1項、
    第195條第1項等規定起訴，請求被告賠償：⒈醫療費用新臺
    幣（下同）226,602元。⒉看護費用67,500元。⒊精神慰撫金
    ：505,898元。
㈡、訴之聲明：
  ⒈被告應給付原告800,000元，及自刑事附帶民事起訴狀繕本送
    達翌日起至清償日止，按年息百分之5計算之利息。
  ⒉訴訟費用由被告負擔。
  ⒊原告願供擔保，請准宣告假執行。
二、被告答辯：
㈠、我有跟原告母親協商，原告母親要我一次付86萬元，我沒有
    辦法。保險公司願意賠償46萬元，剩下的我要扣除刑事部分
    的12萬元，分期付款每個月3,000元。　
㈡、答辯聲明：
　　原告之訴駁回。　　
三、兩造不爭執事項：
㈠、被告於108年12月10日晚上6時41分許，駕駛車牌號碼000-000
    0號自小貨車，沿新竹市北區鐵道路由南往北方向行駛，途
    經鐵道路與東大路交岔路口左轉東大路時，本應注意車前狀
    況，並隨時採取必要之安全措施，且行經行人穿越道，遇有
    行人穿越道路時，應暫停讓行人先行通過，而依當時情形，
    並無不能注意之情事，竟疏未注意及此，貿然穿越行人穿越
    道，又未充分注意車前狀況，撞擊由南往北方向步行於東大
    路行人穿越道之行人原告，致原告受有胸椎第十二節及腰椎
    第一節骨折性脊椎脫位、頭部外傷併腦震盪及右頭皮撕裂傷
    、多處擦挫傷等傷害。經本院109年度交易字第590號刑事判
    決：楊修銘犯汽車駕駛人，行經行人穿越道不依規定讓行人
    優先通行之過失傷害罪，處有期徒刑肆月，如易科罰金，以
    新臺幣壹仟元折算壹日。被告不服提出上訴，經臺灣高等法
    院110年度交上易字第73號刑事判決駁回上訴。
㈡、原告已經領取強制責任保險給付57,715元。
四、本件爭點：
　　原告所得請求被告損害賠償之範圍及數額應為何？原告請求
    被告給付800,000元及自刑事附帶民事起訴狀繕本送達翌日
    起至清償日止，按年息百分之5計算之利息，有無理由？
五、法院之判斷：
㈠、原告主張之上開事實，業據提出診斷證明書、醫療費用明細
    收據等為證（本院109年度交附民字第269號卷（下稱附民卷
    ）第13-15頁），被告上開過失傷害行為，業經本院刑事庭
    判處有期徒刑4月，如易科罰金，以1,000元折算1日確定，
    有該刑事判決在卷可稽（本院110年度竹司調字第18號卷第5
    -7頁）。按汽車行近行人穿越道，遇有行人穿越時，無論有
    無交通指揮人員指揮或號誌指示，均應暫停讓行人先行通過
    ；汽車行駛時，駕駛人應注意車前狀況及兩車併行之間隔，
    並隨時採取必要之安全措施，不得在道路上蛇行，或以其他
    危險方式駕車。道路交通安全規則第103條第2項、第94條第
    3項分別定有明文。被告為汽車之駕駛人，即應注意遵守上
    開規定，且事故發生當時天候晴、夜間有照明、道路乾燥、
    無缺陷、無障礙物、視距良好，並無不能注意之情事，有道
    路交通事故調查報告表可憑（臺灣新竹地方檢察署109年度
    偵字第7268號卷第22頁），被告途經鐵道路與東大路交岔路
    口左轉東大路時，未充分注意車前狀況，暫停讓該路口行人
    穿越道上之行人原告先行通過，而與原告發生碰撞，導致事
    故之發生，其駕駛行為顯有過失，被告應對其過失行為致原
    告受有前開傷害負侵權行為損害賠償責任。
㈡、按故意或過失，不法侵害他人之權利者，負損害賠償責任；
    汽車、機車或其他非依軌道行駛之動力車輛，在使用中加損
    害於他人者，駕駛人應賠償因此所生之損害；不法侵害他人
    之身體或健康者，對於被害人因此增加生活上之需要時，應
    負損害賠償責任；不法侵害他人之身體、健康而情節重大者
    ，被害人雖非財產上之損害，亦得請求賠償相當之金額；損
    害賠償，除法律另有規定或契約另有訂定外，應以填補債權
    人所受損害及所失利益為限。民法第184條第1項前段、第19
    1條之2本文、第193條第1項、第195條第1項、第216條第1項
    分別定有明文。原告依侵權行為之法律關係，請求被告負侵
    權行為損害賠償責任，於法有據，應予准許。茲就原告請求
    之各項金額審核如下：
  ⒈醫療費用：
　　原告主張其因所受前開傷害支出醫療費用226,602元，提出
    診斷證明書、醫療費用明細收據為證（附民卷第13、15頁）
    ，原告於108年12月10日至108年12月22日於國軍新竹地區醫
    院附設民眾診療服務處（下稱國軍新竹醫院）就醫之費用為
    226,602元，有國軍新竹醫院110年6月15日醫桃新民字第110
    0001138號函及函附原告病歷、醫療費用收據等在卷可稽（
    本院卷第33-300頁），原告前開主張之醫療費用226,602元
    ，核屬原告因本件車禍受傷之必要支出費用，應予准許。
  ⒉看護費用：
　　按親屬代為照顧被害人之起居，固係基於親情，但親屬看護
    所付出之勞力並非不能評價為金錢，雖因二者身分關係而免
    除被害人之支付義務，惟此種基於身分關係之恩惠，自不能
    加惠於加害人。故由親屬看護時雖無現實看護費之支付，仍
    應認被害人受有相當於看護費之損害，得向上訴人請求賠償
    ，始符公平原則（最高法院94年度台上字第1543號民事判決
    要旨參照）。原告主張因本件事故，於住院期間及出院後須
    專人照護，共計27日之費用67,500元。查原告住院期間為10
    8年12月10日至108年12月22日，住院期間須有專人全日看護
    ，出院後仍須至少半個月全日看護，看護費用全日2,500元
    ，有前開國軍新竹醫院回函及診斷證明書可佐（附民卷第13
    頁、本院卷第33頁），則原告請求住院期間13日及出院後14
    日，以每日2,500元計算之看護費共計67,500元為有理由（
    計算式：2,500元×27日＝67,500元），應予准許。
  ⒊精神慰撫金：
    按慰藉金之賠償須以人格權遭遇侵害，使精神上受有痛苦為
    必要，其核給之標準固與財產上損害之計算不同，然非不可
    斟酌雙方身分資力與加害程度，及其他各種情形核定相當之
    數額（最高法院51年台上字第223號民事判例意旨參照）。
    經查，原告因被告過失肇事，致受有胸椎第十二節及腰椎第
    一節骨折性脊椎脫位、頭部外傷併腦震盪及右頭皮撕裂傷、
    多處擦挫傷等傷害，精神上自受有相當之痛苦，原告請求被
    告賠償非財產上之損害，係屬有據。本院審酌原告為學生，
    107年至108年各年度無所得，名下無任何財產；被告國中畢
    業，現於摩斯漢堡打工，每月收入1萬多元，107年至108年
    各年度所得0至2萬餘元，名下有92年出廠之汽車1輛等情，
    有兩造之稅務電子閘門財產所得調件明細表在卷可稽（本院
    卷第19-26頁、竹司調卷第28頁），並據兩造陳述在卷（本
    院卷第337-338頁）。被告駕駛小貨車，未充分注意來往車
    前狀況，並禮讓行人優先通行，致肇本件車禍之過失程度、
    原告所受前開傷害及休養所需時間，所受之痛苦等一切情狀
    ，認原告請求精神慰撫金505,898元，尚屬過高，原告請求
    被告賠償之精神慰撫金，應酌減為360,000元為適當，逾此
    金額，應予駁回。
  ⒋小結：原告前開得請求被告賠償之金額為654,102元（計算式
    ：226,602＋67,500＋360,000＝654,102元）。
  ⒌依強制汽車責任保險法第32條規定，保險人依本法規定給付
    之保險金，視為加害人或被保險人損害賠償金額之一部分，
    加害人或被保險人受賠償請求時，得扣除之。從而，保險人
    所給付受益人之保險金，可視為被保險人或加害人所負損害
    賠償金額之一部分，受害人倘已自保險金獲得滿足，自不得
    又對被保險人或加害人再事請求（最高法院90年度台上字第
    825號民事判決要旨參照）。查原告因本件事故，已受領強
    制汽車責任險理賠金57,715元(本院卷第343頁)，參諸上開
    說明，原告得請求之金額應扣除上開領取之保險金，扣除後
    原告得請求之金額為596,387元（計算式：654,102－57,715＝
    596,387元）。
㈢、末按，「給付有確定期限者，債務人自期限屆滿時起，負遲
    延責任；給付無確定期限者，債務人於債權人得請求給付時
    ，經其催告而未為給付，自受催告時起，負遲延責任；其經
    債權人起訴而送達訴狀，或依督促程序送達支付命令，或為
    其他相類之行為者，與催告有同一之效力」、「遲延之債務
    ，以支付金錢為標的者，債權人得請求依法定利率計算之遲
    延利息」、「應付利息之債務，其利率未經約定，亦無法律
    可據者，週年利率為百分之5」，民法第229條第2項、第233
    條第1項前段及第203條分別定有明文。本件原告之系爭請求
    ，係以支付金錢為標的，未約定利率，且給付無確定期限，
    原告請求自刑事附帶民事起訴狀繕本送達（109年10月23日
    寄存送達，依民事訴訟法第138條第2項規定，自寄存之日起
    ，經10日即109年11月2日發生效力，有送達證書可佐，附民
    卷第17頁）翌日即109年11月3日起至清償日止，按年息百分
    之5計算之利息，為有理由，應予准許。
㈣、綜上所述，原告依侵權行為之法律關係，起訴請求被告給付5
    96,387元及自109年11月3日起至清償日止，按年息百分之5
    計算之利息，為有理由，應予准許；逾此範圍之請求，為無
    理由，應予駁回。
六、本件係依民事訴訟法第427條第2項第11款適用簡易訴訟程序
    所為被告部分敗訴之判決，爰依民事訴訟法第389條第1項第
    3款之規定，就原告勝訴部分，依職權宣告假執行；原告陳
    明願供擔保聲請宣告假執行，尚無必要。至原告敗訴部分，
    其假執行之聲請已失所依據，應併予駁回。
七、本件係原告於刑事訴訟程序提起之附帶民事訴訟，經本院刑
    事庭裁定移送民事庭審理，依刑事訴訟法第504條第2項之規
    定，免納裁判費，且本院刑事庭移送後，於民事訴訟程序進
    行期間亦無支付任何訴訟費用，爰不為訴訟費用負擔之諭知
    。
八、本件事證已臻明確，兩造其餘之攻擊防禦方法及所舉證據，
    經審酌後核與判決結果不生影響，爰不一一論列，附此敘明
    。
九、據上論結，本件原告之訴為一部有理由，一部無理由，依民
    事訴訟法第436條第2項、第389條第1項第3款，判決如主文
    。
中　　華　　民　　國　　110 　年　　7 　　月　　30　　日
                  民事第二庭    法　官　林麗玉
以上正本係照原本作成。
如對本判決上訴，須於判決送達後20日內向本院提出上訴狀。併
繳納上訴裁判費。
中　　華　　民　　國　　110 　年　　7 　　月　　30　　日
                                書記官　郭春慧